臺灣臺北地方法院民事裁定　　　　　　 100年度訴字第3997號
原　　　告　中國信託商業銀行股份有限公司
法定代理人　辜松
被　　　告　謝其穎原名謝其源.
上列當事人間請求清償借款事件，本院裁定如下：
    主  文
本件移送臺灣臺中地方法院。
    理  由
一、按當事人得以合意定第一審管轄法院；訴訟之全部或一部，
    法院認為無管轄權者，依原告聲請或依職權以裁定移送於其
    管轄法院；第24條之合意管轄，如當事人之一造為法人或商
    人，依其預定用於同類契約之條款而成立，按其情形顯失公
    平者，他造於為本案之言詞辯論前，得聲請移送於其管轄法
    院，民事訴訟法第24條第1 項前段、第28條第1項、第2項前
    段分別定有明文。考其立法意旨，在於當事人之一造為法人
    或商人時，通常佔有經濟上之強勢地位，如因契約涉訟而須
    赴被告之住、居所地應訴，無論在組織及人員編制上，均尚
    難稱有重大不便。如法人或商人以預定用於同類契約之債務
    履行地或合意管轄條款，與非法人或商人之他造訂立契約時
    ，他造就此類條款表面上雖有締約與否之自由，實際上幾無
    磋商或變更之餘地。則一旦因該契約涉訟，他造即必須遠赴
    法人或商人以定型化契約所預定之法院應訴，在考量應訴之
    不便，且多所勞費等程式上不利益之情況下，經濟上弱勢者
    往往被迫放棄應訴之機會，如此不僅顯失公平，並某程度侵
    害經濟上弱勢者在憲法上所保障之訴訟權，於是特別明文排
    除合意管轄規定之適用。是以，定型化契約當事人因此爭執
    涉訟時，如法人或商人據此向合意管轄法院起訴，在不影響
    當事人程式利益及浪費訴訟資源之情況下，非法人或商人之
    他造於為本案之言詞辯論前，得聲請移送於其管轄法院。因
    此，在無其他特別審判籍管轄法院之適用時，法院受理此種
    移轉管轄之聲請，自應依民事訴訟法第1 條「以原就被」原
    則定管轄法院。
二、原告固主張依兩造簽訂之信用卡申請書約定條款第25條、借
    據約定書第11條、借據約定書第12條約定，兩造合意以本院
    為第一審管轄法院，爰向本院起訴請求被告清償借款等語；
    惟查，本件被告之住、居所地與工作地均在臺中市，有原告
    提出之戶籍謄本、本院依職權查詢之個人基本資料、被告所
    填具之信用卡與現金卡申請書與個人信貸申請書暨約定書在
    卷可稽，則被告日常生活作息之地點既均在臺中市，於發生
    本契約紛爭須訴訟時，自以在該處應訴最稱便利。在考量勞
    力、時間及費用等程序利益之情況下，原告作為一法人，以
    事先擬定之信用卡申請書約定條款與借據約定書約定本院為
    管轄法院，即屬顯失公平，為保護經濟上弱勢之被告，揆諸
    前揭規定及說明所示，本件即應排除合意管轄法院規定之適
    用。兩造間既無其他特別審判籍管轄法院規定之適用，依本
    法第1條第1項之規定，自應由臺灣臺中地方法院管轄，爰依
    被告之聲請將本件移送於該管轄法院。
三、依首揭規定，裁定如主文。
中    華    民    國   100    年    10    月    18    日
                  民事第八庭  審判長法  官  許純芳
                                    法  官  楊晉佳
                                    法  官  羅郁婷
以上正本係照原本作成。
如不服本裁定應於送達後10日內向本院提出抗告狀，並繳納抗告
費新臺幣1,000元。
中    華    民    國   100    年    10    月    19    日
                                    書記官  楊婷雅